臺灣基隆地方法院民事判決  
110年度簡上字第38號
上  訴  人  余昊澤  
訴訟代理人  余大雄  
被  上訴人  陳建村  
上列當事人間債務人異議之訴事件，上訴人對於民國110年5月18
日本院基隆簡易庭110年度基簡字第306號第一審判決提起上訴，
本院第二審合議庭於110年10月4日言詞辯論終結，判決如下：
    主      文
上訴駁回。
第二審訴訟費用由上訴人負擔。
    事實及理由
一、上訴人主張：被上訴人持本院108年度訴字第71號、臺灣高
    等法院108年度上易字第891號確定判決（下稱前案判決）為
    執行名義（下稱系爭執行名義），聲請本院以109年度司執
    字第12602號強制執行事件（下稱系爭執行事件），請求上
    訴人應以如附件所示工程內容及上訴人所有門牌號碼基隆市
    ○○區○○街00○0號房屋（下稱系爭5樓房屋）地坪防水重新施
    作、原有門窗框加設門窗扇隔絕雨水進入室內之修復方法（
    下稱系爭修復方法），將被上訴人所有門牌號碼基隆市○○區
    ○○街00○0號房屋（下稱系爭4樓房屋）修復至不漏水，惟前
    案判決及財團法人基隆市建築師公會鑑定報告均認定系爭5
    樓房屋主臥、次臥及客廳地磚拆除卻未重新鋪設防水地坪，
    導致雨水直接進入室內並向下滲漏至系爭4樓房屋，為系爭4
    樓房屋漏水導致其天花板、牆面及木作櫃體受潮發霉之原因
    ，且系爭5樓房屋於民國98年間裝潢時，並未拆除後陽台地
    磚，廁所及廚房之地坪則於施作防水層及水泥砂漿等墊高25
    公分後鋪上地磚，即無前案判決所述「地坪拆除卻未重新鋪
    設防水地坪」之情形，且附件所示工程內容未列出打除地磚
    、挖除原有25公分水泥及復原等費用，因此依系爭執行名義
    修復至不漏水之範圍應僅限於系爭5樓房屋主臥、次臥及客
    廳，而不及於廁所、廚房及後陽台部分。又系爭5樓房屋後
    陽台、廚房及廁所既非系爭4樓房屋漏水原因，如依系爭修
    復方法修繕，被上訴人並未受有利益，卻會破壞原有地磚及
    墊高25公分的水泥砂漿，上訴人所受損失甚大，被上訴人行
    使權利，顯有權利濫用並悖於誠信原則之情事，為此依強制
    執行法第14條第1項前段規定，提起債務人異議之訴。並於
    原審聲明：系爭執行事件就廁所、廚房及後陽台部分之強制
    執行程序（下稱系爭強制執行程序）應予撤銷。
二、被上訴人抗辯：前案判決已經確定，上訴人應依系爭執行名
    義履行，縱使上訴人於98年間裝潢時就廁所及廚房之地坪施
    作防水層及水泥砂漿等墊高25公分後鋪上地磚，至今已十幾
    年以上，應已無防水效果，且系爭4樓房屋廁所、廚房及後
    陽台下方天花板均有受潮情形，上訴人應就系爭5樓房屋全
    部地坪重新施作防水層，以保障被上訴人權利。並於原審答
    辯聲明：上訴人之訴駁回。
三、原審駁回上訴人之訴，上訴人不服，提起上訴，並於本院為上訴聲明：㈠原判決廢棄；㈡系爭強制執行程序應予撤銷。被上訴人則答辯聲明：上訴駁回。　
四、查上訴人為系爭5樓房屋之所有權人，被上訴人為系爭4樓房
    屋之所有權人，被上訴人認為系爭4樓房屋漏水為上訴人所
    有系爭5樓房屋所造成，起訴請求上訴人應將系爭4樓房屋修
    復至不漏水，並賠償系爭4樓房屋受損之財產上損害等，經
    本院108年度訴字第71號判決、臺灣高等法院108年度上字第
    891號判決，判命上訴人應以附件所示工程內容及依系爭修
    復方法將系爭4樓房屋修復至不漏水，及給付被上訴人新臺
    幣30萬元本息確定，被上訴人持系爭執行名義對上訴人聲請
    強制執行，經本院民事執行處以系爭執行事件受理等情，為
    兩造所不爭執，並經本院核閱本院108年度訴字第71號、臺
    灣高等法院108年度上易字第891號及系爭執行事件卷宗屬實
    ，堪信為真實可採。
五、至於上訴人主張系爭執行名義範圍不包括系爭5樓房屋之廁
    所、廚房及後陽台，系爭5樓房屋之廁所、廚房及後陽台如
    依前案判決所示修復方法修繕，造成上訴人權益極大損害，
    被上訴人卻未受益，被上訴人行使權利，顯有權利濫用並悖
    於誠信原則之情事，故系爭強制執行程序應予撤銷等情，則
    為被上訴人所否認，本院判斷如下：
　㈠按強制執行法第14條第1項規定：「執行名義成立後，如有消
    滅或妨礙債權人請求之事由發生，債務人得於強制執行程序
    終結前，向執行法院對債權人提起異議之訴。如以裁判為執
    行名義時，其為異議原因之事實發生在前訴訟言詞辯論終結
    後者，亦得主張之。」是執行債權人以確定判決為執行名義
    時，執行債務人依上開規定提起債務人異議之訴，須以其主
    張消滅或妨礙債權人請求之事由係發生於執行名義訴訟事件
    言詞辯論終結後者始得為之，若其主張之事由在此之前即已
    存在，乃屬指摘為執行名義之確定判決有所不當，應以再審
    之訴救濟之，非異議之訴所能救濟。查系爭5樓房屋總面積
    為105.60平方公尺，為上訴人於原審所不爭執，並有土地建
    物查詢資料可憑（原審卷第41頁至第43頁），與附件所示工
    程內容須重新施作系爭5樓房屋地坪防水之數量105.60平方
    公尺相符，堪認前案判決所命上訴人重新施作地坪防水之範
    圍是系爭5樓房屋全部，上訴人主張系爭執行名義重新施作
    防水層範圍不包括廁所、廚房及後陽台，自屬無據。又上訴
    人主張：系爭5樓房屋於98年間裝潢時，並未拆除後陽台地
    磚，廁所及廚房之地坪則於施作防水層及水泥砂漿等墊高25
    公分後鋪上地磚，即無系爭4樓房屋因「地坪拆除卻未重新
    鋪設防水地坪」而漏水之情形，且附件所示工程內容未列出
    打除地磚、挖除原有25公分水泥及復原等費用云云，均係前
    案判決言詞辯論終結前已存在之原因事實，揆諸前揭說明，
    上訴人提起本件債務人異議之訴，與強制執行法第14條第1
    項規定之要件不合。　
  ㈡次按權利之行使，是否以損害他人為主要目的，應就權利人
    因權利行使所能取得之利益，與他人及國家社會因其權利行
    使所受之損失，比較衡量以定之。倘其權利之行使，自己所
    得利益極少而他人及國家社會所受之損失甚大者，非不得視
    為以損害他人為主要目的，此乃權利社會化之基本內涵所必
    然之解釋（最高法院71年台上字第737號判例參照）。故所
    謂權利濫用，係在外觀上為權利的行使，實質上卻違反權利
    的社會性，因而不能認為正當行使權利的行為。換言之，行
    使權利因逾越權利的本質及經濟目的，或逾越社會觀念所允
    許之界線，即成為權利的濫用。至於權利濫用之要件，依民
    法第148條規定，原則上以權利人有無損害他人的意思作為
    衡量之標準，另在客觀上綜合權利人因權利行使所能取得之
    利益，與其權利之行使對他人及整個社會國家可能造成之損
    失，加以比較衡量。查被上訴人以系爭執行名義聲請上訴人
    重新施作系爭5樓房屋之地坪防水，係因上訴人明知所有系
    爭5樓房屋室內地磚已經拆除且其地坪全無防水，猶放任樓
    板開口防水未完善及未裝設窗扇，致雨水隨時可能侵入再向
    下滲漏之狀態，而未善盡其修繕、管理、維護系爭5樓房屋
    之義務，又為防止系爭4樓房屋漏水，須以如附件所示工程
    內容，重新施作系爭5樓房屋之地坪防水、原有門窗框加設
    門窗扇阻絕雨水進入室內等情，業經鑑定人郭慶全證述明確
    ，並有基隆市建築師公會鑑定報告可憑（見臺灣高等法院10
    8年度易字第891號判決第4頁），且經前案判決被上訴人勝
    訴確定，故被上訴人聲請強制執行之目的在排除所有權之被
    侵害，並非以損害上訴人為主要目的，係屬合法權利之行使
    ，上訴人主張被上訴人構成權利濫用、違反誠信原則云云，
    亦屬無據。
六、綜上所述，上訴人所述系爭5樓房屋之廁所、廚房及後陽台
    於95年間裝潢狀況，係前案判決言詞辯論終結前已存在之事
    由，上訴人既未能舉證證明於系爭執行名義成立後，有其他
    消滅或妨礙被上訴人請求之事由發生，上訴人依強制執行法
    第14條第1項規定提起債務人異議之訴，請求撤銷系爭強制
    執行程序，為無理由，不應准許。原審為上訴人敗訴之判決
    ，並無不合。上訴意旨指摘原判決不當，求予廢棄改判，為
    無理由，應予駁回。
七、據上論結，本件上訴為無理由，依民事訴訟法第436條之1第
    3項、第449條第1項、第78條，判決如主文。　　
中　　華　　民　　國　　110 　年　　10　　月　　25　　日
                  民事庭審判長法  官 黃梅淑
                              法  官 林淑鳳
                              法  官 陳湘琳
以上正本係照原本作成。
不得上訴。
中　　華　　民　　國　　110 　年　　10　　月　　25　　日
                              書記官 林亭如
附件
編號 項目 單位 數量 價格計算式    　（新臺幣） 壹 施工費（直接工程費）    一 假設工程（如材料小工搬運、吊車及道路交通維持、基本用具、安全防護設施等）   合計約須支出17,500元（25,000×70％＝17,500） 二 5層修復及不漏水費用 ㎥  ㎥ 1 現有地坪重新施作防水層（責任施工及原有地坪處理） ㎡ 105.60 31,680元（單價每㎡約300元，300元×105.60㎡＝31,680元） 2 地坪2-3公分厚1：2防水泥沙沙漿打底 ㎡ 105.60 42,240元（單價每㎡約400元，400元×105.60㎡＝42,240元） 3 頂版漏水間縫處低壓灌注 式 1.0 30,000元 4 現有門窗扇加8.0㎜清玻璃（含校正修復原窗框） 樘 4.0 48,000元（單價每樘約12,000元，12,000元×4樘＝48,000元） 三 清運費用（如清運施工中廢棄物、廢棄物流向證明等）   合計約須支出27,300元（39,000×70％＝27,300） 四 間接工程費   19,672元（為直接工程費10％）